【裁判字號】    92,台抗,221
【裁判日期】    920522
【裁判案由】    叛亂聲請再審
【裁判全文】
最高法院刑事裁定                                九十二年度台抗字第二二一號
    抗  告  人  甲○○
右抗告人因叛亂案件，不服台灣高等法院台南分院中華民國九十二年三月二十七日駁
回聲請再審之裁定（九十二年度聲再字第四六號），提起抗告，本院裁定如左：
    主  文
抗告駁回。
    理  由
本件原裁定以再審之聲請經法院認為無再審理由駁回者，不得更以同一原因聲請再審
，刑事訴訟法第四百三十四條第二項定有明文。抗告人甲○○以原確定判決理由三載
有惟念抗告人來台以後，服務教育界二十餘年，未發現有為匪活動情形等語，作為新
證據之依據，然查此係原確定判決審酌減輕抗告人刑度依據，與犯罪之成立無涉，且
上開情事於判決當時業已發現，並經調查斟酌，當非屬新證據，亦與司法院大法官釋
字第六十八號解釋意旨無關。次以抗告人前已依此同一理由聲請再審，迭經原審於民
國九十一年六月十八日，以九十一年度聲再字第二號刑事裁定駁回再審之聲請，且於
七十年十月二十九日，經國防部（）覆抗度序字十九號裁定駁回抗告人再審之聲請
，抗告人徒以同一理由聲請再審，並未表明其他新事實及新證據，非有理由。末查再
審係就確定判決事實錯誤而設之救濟方法，與非常上訴旨在糾正法律上之錯誤不同。
故如確定判決違背法令，雖可依非常上訴之方法謀求救濟，要不能據為聲請再審之理
由。聲請再審意旨認彭明敏案業經時效完成，本案原確定判決亦應有相同適用，然此
部分係原確定判決有無違背法令之問題，應循非常上訴途徑以求救濟，依上揭說明，
自不得據為聲請再審之理由。因而認抗告人所據以聲請再審之理由，或曾經駁回，或
屬原判決有無違背法令之問題，此外復查本件聲請再審之理由核與刑事訴訟法第四百
二十條第一項所定情形者無一相符，應認為無再審理由，而予駁回，經核尚無不合。
抗告意旨雖以司法院大法官會議釋字第五五六號解釋公布後，依釋字第一八八號解釋
意旨，應許相關者據以聲請再審，已經司法院大法官書記處函復抗告人在案，抗告人
憑此即有聲請再審之正當理由云云，然查上開大法官書記處函復抗告人之書函，係謂
大法官會議作成之解釋，除解釋文內另有明定者外，應自公布當日起發生效力，並對
聲請人據以聲請之案件，有其效力（見原審卷第四頁），本件台灣警備總司令部六十
五年度諫判字第四十八號判決，係在司法院大法官會議釋字第五五六號解釋於九十二
年一月二十四日公布前確定，且非該項解釋聲請人楊炳南據以聲請之本院八十九年度
台上字第二○四九號刑事判決，抗告人自不得依該項解釋，據以聲請再審。其抗告無
理由，應予駁回。
據上論結，應依刑事訴訟法第四百十二條，裁定如主文。
中      華      民      國    九十二    年      五      月    二十二    日
                              最高法院刑事第五庭
                                  審判長法官  謝  家  鶴
                                        法官  洪  文  章
                                        法官  花  滿  堂
                                        法官  陳  世  淙
                                        法官  洪  佳  濱
      右正本證明與原本無異
                                              書  記  官
中      華      民      國    九十二    年      六      月      五      日


司法院資訊處製作；財團法人民間司法改革基金會備份。
